【裁判字號】    89,交上訴,72
【裁判日期】    890309
【裁判案由】    過失致死
【裁判全文】
臺灣高等法院刑事判決                      八十九年度交上訴字第七十二號
    上  訴  人  臺灣士林地方法院檢察署檢察官
    被      告  乙○○
    選任辯護人  鄭慶豐律師
    上  訴  人  丙○○
    即  被  告
    選任辯護人  施正國
右上訴人因被告等業務過失致死案件，不服臺灣士林地方法院八十八年度交訴字第三
十九號，中華民國八十九年三月九日第一審判決（起訴案號：臺灣士林地方法院檢察
署八十八年度偵字第八三四四號），提起上訴，本院判決如左：
    主  文
原判決撤銷。
丙○○因業務上之過失致人於死，處有期徒刑陸月，緩刑參年。
乙○○因業務上之過失致人於死，處有期徒刑月。
    事  實
一、乙○○係永昇貨運有限公司營業大貨車司機，丙○○係昆貨運有限公司營業大
    貨車司機，均係從事駕駛業務之人。民國八十七年三月十一日凌晨零時四十五分
    許（起訴書誤載凌晨四時許），乙○○駕駛車牌ＡＭ─八一三號營業大貨車，丙
    ○○駕駛車牌號碼ＡＫ─五七五號營業大貨車，沿國道一號高速公路北向車道行
    駛，均應注意大貨車於高速公路行駛時，於同向三車道路段，大型車應行駛於外
    側車道，不能任意行駛中線小型車專用之車道，以免發生危險。依當時天候雨、
    夜間無照明、國道、直路、路面濕潤無缺陷、道路無障礙物等情形，並無不能注
    意之情事，竟疏未注意，乙○○及丙○○駕駛大貨車，均不於外側車道行駛，而
    強行行駛中間小型車行駛之車道。適許右人所駕駛車號ＨＳ─六八Ｏ九號自小客
    車，行駛於內線車道，於同路段二十四公里七百四十公尺處因酒醉失控，左側車
    身擦撞分隔南北向車道之中間護欄，向右偏移至中間車道與乙○○所駕駛行駛於
    中間車道之ＡＭ─八一三號之營業大貨車發生撞擊後，車輛失控至二十四公里六
    百四十公尺處，擦撞中間護欄，車輛再偏移至中間車道，遭疏未注意車前狀況，
    且在中間車道丙○○駕駛之ＡＫ─五七五號大貨車追撞，許右人因而受胸部挫傷
    併大量內出血，經送醫不治死亡。乙○○、丙○○肇事後，於有偵查權之公務員
    尚不知何人肇事前，向前往現場處理之警員徐文增，當場承認其為肇事人，自首
    而接受裁判。
二、案經被害人配偶甲○○告訴，及由臺灣士林地法院檢察署檢察官相驗後偵查起訴
    。
    理  由
一、訊據被告乙○○、丙○○對其於右揭時、地駕駛大貨車與被害人許右人所駕之小
    客車發生撞擊之事實供承不諱，惟均否認有過失，乙○○辯稱：我雖行駛中間車
    道，但是被害人自已偏出內側車道撞及我大貨車，我應無過失云云；被告丙○○
    辯稱：被害人許右人所駕駛小客車酒後失控，擦撞護欄，再與乙○○駕駛之營業
    大貨車擦撞失控，又撞及護欄，再彈入中間車道，非我所得預見，過失在許右人
    及乙○○，且許右人係遭乙○○所駕車撞及，致胸部挫傷大量內出血致死，與我
    所駕貨車無關云云。
二、然查：
（一）被害人許右人於國道中山高速公路北上路段二十四公里七百四十公尺處因酒醉
      失控，左側車身擦撞中間護欄並向右偏移至中間車道，右側車身與乙○○所駕
      駛行駛於中間車道之大貨車發生擦撞後，車輛失控，至同路段二十四公里六百
      四十公尺處，再擦撞中間護欄右偏至中間車道，遭被告丙○○所駕大貨車追撞
      ，有現場照片及道路交通事故調查報告表可憑。
（二）被告乙○○所駕大貨車先與被害人許右人所駕駛小客車發生擦撞，被告乙○○
      大貨車之左前車頭及被害人許右人之小客車之右前車身（含右前葉子板、右前
      車門、右後車門）均有損壞。被告丙○○所駕駛之大貨車，係自被害人許右人
      所駕駛小客車之後方撞擊，以致該小客車後行李箱內陷至後座，前擋風玻璃破
      裂，車體扭曲變形，有現場照片及檢察官現場勘驗之履勘筆錄可憑。被害人許
      右人因車禍胸部挫傷併大量內出血致死，為檢察官督同法醫相驗明確，制有驗
      斷書、相驗屍體證明書及相驗筆錄在卷可稽。被害人死亡，應係被告乙○○、
      丙○○所駕大貨車先後撞及小客車肇事所致。
（三）按汽車行駛時，駕駛人應注意車前狀況，並隨時採取必要之安全措施，又在高
      速公路行駛，應在規定之車道內行駛，大貨車應行駛外側車道，不得行駛小型
      車專用車道。高速公路交通管理規則第八條第一項第二款及道路交通安全規則
      第九十四條第三項定有明文。被告為汽車駕駛人，自應注意及此。而前開路段
      雖係雨天、夜間無照明，惟係在國道、直路、道路無障礙物，被告兩人均坦承
      不行駛外側車道，而行駛中間車道，渠等駕駛大貨車，並無不能行駛外側車道
      之事由，強行駛入中間小型車車道。被告乙○○、丙○○本身所駕大貨車之燈
      光，再加上被害人許右人所駕小客車為白色，非無從辨識，被告丙○○亦自承
      於被告乙○○與被害人許右人發生車禍前五十公尺處即發現乙○○、許右人二
      人肇事（見原審法院八十八年十二月十三日訊問筆錄）。被害人因酒醉失控撞
      及中央護欄，右偏在中間車道，遭強行行駛中間車道之被告乙○○所駕駛大貨
      車撞及，失控再撞及中央護欄，右偏中間車道，再遭丙○○大貨車撞及，且被
      告丙○○已發現前方有車禍發生，並無不能注意之情事，自後撞及被害人許右
      人駕駛之車輛，揆諸前開規定，被告等均應負過失責任。
（四）本件車輛肇事責任，經送請台北市車輛行車事故鑑定委員會鑑定及台北市交通
      局覆議結果，均認被告二人未依規定車道行駛，丙○○並未注意車前狀況，均
      為肇事原因，有該委員會八十七年十月十四日北鑑審字第一五五三號函檢送鑑
      定意見書及該局八十八年七月六日北市交三字第八八二一九三○七○○號函檢
      送之覆議意見書存卷可參（見相驗卷第一一０、一一一、一二七、一二八頁）
      。雖本件被害人許右人亦有酒醉駕車之過失，然此肇事責任，為三人過失相競
      合而發生，不因被害人之過失而得解免被告等之刑責。被害人因本件車禍死亡
      ，與被告乙○○、丙○○之過失行為間，顯有相當因果關係。
（五）按高速公路行車快速，故各路段之車道，依地形、車流為不同之規劃，分別大
      型車及小型車之車道，在三車道路段，大型車應行駛外側車道，不得行駛中線
      車道，使車輛安全行駛，不致發生危險。故大型車不在規範之車道行駛，進入
      小型車之車道，因車體龐大，阻礙視線，帶動氣流，高噪音，高振動等各種因
      素，使小型車之安全受其影響，正常行駛遭到破壞而易發生車禍。本件被告駕
      駛大貨車強行進入中間小型車車道，自有過失，且與本件事故之發生，被害人
      之死亡有相當因果關係，並非單純之違規。台北市交通局之車輛覆議單位亦函
      覆本院明確說明，有同局八十九年八月三日北市交三字第八九二三二四０八０
      ０號函在卷可查（存本院卷內）。被害人係先與乙○○大貨車擦撞，失控撞及
      中間護欄，再右偏遭丙○○之大貨車撞及，被告等二次分別撞及及與被害人之
      死亡，均有因果關係。
（六）綜上所述，被告所辯，顯屬卸責之詞，不足採信。被告等犯行明確，洵堪認定
      。
三、乙○○係永昇貨運有限公司大貨車司機，丙○○係昆貨運有限公司之大貨車司
    機，均為從事駕駛業務之人，於執行業務中肇事致人於死，核其所為，均係犯刑
    法第二百七十六條第二項之業務過失致死罪。被告兩人於有偵查權之公務員未知
    悉肇事者為何人之前，向前往處理之警員，坦承肇事，此經證人即前往車禍現場
    處理之警員徐文增到庭結證屬實（見原審法卷第二十五頁），對於未發覺之罪自
    首而受裁判，均應依法減輕其刑。
四、原審對被告乙○○部分，未詳予研究，遽為無罪之判決，自有未當。對被告丙○
    ○部分為有罪科刑之判決，固非無見。惟查被告丙○○上訴本院後，已與被害人
    家屬為和解，賠償新台幣二百六十萬元，有台北縣新莊市調解委員會調解筆錄在
    卷可按，原審以被告未與被害人家屬為民事和解，作為量刑依據，自失均衡，且
    被害人車輛並未翻覆，原審誤為遭被告等撞及翻覆，亦與事實不符，自屬無可維
    持。公訴人上訴意旨指摘原判決對乙○○無罪判決不當，為有理由。公訴人另依
    據告訴人之聲請上訴，認被告丙○○並非自首，及被告丙○○上訴意旨，仍執前
    詞，否認過失，雖不足採，但原判決既有可議，自應由本院將原判決撤銷改判。
    爰審酌被告乙○○、丙○○之過失程度、所生之危害、肇事後之態度、及被害人
    於本件車禍之發生，亦同有過失，被告丙○○於犯罪後已與被害人家屬為民事和
    解，乙○○未為民事和解及其他一切情狀，分別量處如主文第二、三項所示之刑
    ，以示懲儆。惟念被告丙○○無不良素行，前未曾受有期徒刑以上刑之宣告，有
    台灣高等法院檢察署刑案紀錄簡覆表在卷可按，且已與被害人家屬為民事和解，
    經此教訓，當知所警惕而無再犯之虞，本院因認其刑之宣告，以暫不執行為適當
    ，乃同時宣告緩刑三年，以勵自新。乙○○部分，始終不與被害人家屬為和解，
    自不宜宣告緩刑，併此說明。
五、被告丙○○經合法傳喚，無正當理由未到庭，爰不待其到庭陳述，逕行判決。
六、據上論斷，應依刑事訴訟法第三百六十九條第一項前段、第三百七十一條、第三
    百六十四條、第二百九十九條第一項前段，刑法第二百七十六條第二項、第六十
    二條前段、第七十四條第一款，罰金罰鍰提高標準條例第一條前段，判決如主文
    。
本案經檢察官柯麗鈴庭執行職務。
中      華      民      國      八十九   年     十     月    十七    日
                               臺灣高等法院刑事第五庭
                                   審判長法  官  曾  德  水
                                         法  官  楊  貴  雄
                                         法  官  趙  功  恒
右正本證明與原本無異。
如不服本判決應於收受送達後十日內向本院提出上訴書狀，其未敘述上訴之理由者並
得於提起上訴後十日內向本院補提理由書（均須按他造當事人之人數附繕本）。
                                         書記官  孫  佩  琳
中      華      民      國      八十九      年     十     月    十九    日
附錄：本案論罪科刑法條全文
刑法第二百七十六條第二項：
從事業務之人，因業務上之過失犯前項之罪者，處五年以下有期徒刑或拘役，得併科
三千元以下罰金。


司法院資訊處製作；財團法人民間司法改革基金會備份。
